【裁判字號】    90,抗,210
【裁判日期】    901115
【裁判案由】    偽造文書
【裁判全文】
臺灣高等法院高雄分院刑事裁定                        九十年度抗字第二一號
    抗  告  人
    即  自訴人  甲○○○
    被      告  乙○○
右列抗告人因被告偽造文書案件，不服臺灣高雄地方法院中華民國九十年十一月十五
日裁定（九十年度自字第二三九號），提起抗告，本院裁定如左：
    主  文
抗告駁回。
    理  由
一、按自訴案件，法院或受命法官依其於第一次審判期日前之訊問及調查結果，如認
    為案件有刑事訴訟法第二百五十二條至第二百五十四條之情形者，得以裁定駁回
    其自訴，同法第三百二十六條第三項定有明文。次按刑法第二百十三條公務員登
    載不實事項於公文書罪，係指有制作權之公務員明知所製作之文書為不實，而記
    載於職務上所掌之公文書，足以生損害於公眾或他人，為其構成要件，即除客觀
    上公務員在其職務上所掌公文書，有為虛偽不實之登載行為，且足生損害於公眾
    或他人外，其在主觀上須明知為不實，而所謂明知係指直接之故意而言，苟公務
    員於其職務上適用法律，製作於公文書，顯非明知為不實事項而登載於公文書，
    而僅係文字錯漏，對其所登載之重要基礎事項並非虛偽不實時，即與該罪構成要
    件不同。原審以在第一次審判期日前，查無積極證據可證明被告有犯前揭偽造文
    書罪，而依前揭規定以裁定駁回自訴人之自訴，本院經核並無不當，應予維持，
    並引用原審裁定（如附件）所記載之理由。
二、抗告意旨雖又指稱：刑事訴訟法第三百二十六條第三項規定與不起訴處分有異，
    該條第一項之訊問係指第一次（本件應係九十年八月二十日）審判期日前訊問被
    告而言，本件分別於九十年九月十一日及同年十月四日均經公開審理程序，復均
    經記明於筆錄在卷，既已經行審判程序，即無前開法條之適用。又證人顏惠英、
    許麗雲雖曾到庭，但未予隔離及踐行詰問程序，自難發現真實，其證詞顯係基於
    同署情誼，事後串飾，證人洪三元、張簡騰芳與犯罪事實確有重要關係，且非不
    易調查或不能調查，原審未盡職權能事踐行調查程序，難謂無違法之處，爰依法
    提起抗告云云。
三、惟按，審判期日係指法院會合當事人及其他訴訟關係人於一定期間及處所行訴訟
    行為之謂。審判期日，應由推事、檢察官及書記官出庭，以朗讀案由為開始；法
    院為準備審判起見，並得於第一次審判期日前訊問被告、並得傳喚證人、鑑定人
    或通譯及調取或命提出證物，刑事訴訟法第二百八十條、第二百八十五條、第二
    百七十三條、二百七十四條分別定有明文，經查本件原審法院分別於九十年六月
    十二日、同年八月二十日、同年九月十一日、同年十月四日、所進行者均屬上開
    所指第一次審判期日前之訊問被告、証人之程序，有原審法院卷內訊問筆錄載明
    進行之程序足稽，抗告意旨所稱本件已經公開審理而開始第一次審判期日，應無
    刑事訴訟法第三百二十六條第三項之適用等語，容有誤會；次按犯罪事實應依證
    據認定之，無證據不得推定其犯罪事實，刑事訴訟法第一百五十四條定有明文，
    無證據或現存證據不足以證明被告犯罪者，自屬「犯罪嫌疑不足」者，原審以被
    告接獲本件訴狀繕本後，經調閱檔存之原本核對始發現錯誤，並已立即再發文向
    查詢之高雄高等行政法院承辦人員更正，故高雄高等行政法院承辦人員於收受上
    開函文時即可知悉誤載情形，並無影響對審理案情認定之可能，已經負責繕打、
    校對該份函文之顏惠英、許麗雲在原審法院證述可佐，並有高雄縣政府建設局九
    十年二月二日九０建局都字第ＤＢ００一０二四號函文原稿、同年六月八日九０
    建局都字第ＤＢ００一０六一號更正函在卷可稽，堪認被告供稱係繕打人員將一
    一五一地號誤載為「一五一之一」一情，確為真實可信，而認並無傳喚有在該份
    函文中蓋印之上層主管課長張簡騰芳、技正洪三元、局長林瑞琦等人到庭之必要
    ，經核於證據法則亦無違誤，抗告意旨仍執前詞，指摘原裁定不當，為無理由，
    應予駁回。
四、據上論結，應依刑事訴訟法第四百十二條，裁定如主文。
中    華    民    國      九十      年      十二      月      二十六    日
                              臺灣高等法院高雄分院刑事第三庭
                                  審判長法官  周賢銳
                                        法官  謝宏宗
                                        法官  莊崑山
右正本證明與原本無異。
不得再抗告。
                                      書記官  邱麗莉
中    華    民    國      九十      年      十二      月     二十八     日
                                                                        Ｋ
附件：
臺灣高雄地方法院刑事裁定                            九十年度自字第二三九號
    自  訴  人  甲○○○  住高雄縣林園鄉○○路十七號
    自訴代理人  王勳      住同右
    被      告  乙○○    男  三十三歲（民國○○○年○月○○日生）
                          身分證統一編號：Ｚ000000000號
                          住高雄縣鳳山市○○路○段一三二號
右列被告因偽造文書案件，經自訴人提起自訴，本院裁定如左：
    主  文
自訴駁回。
    理  由
一、按自訴案件，法院或受命法官依其於第一次審判期日前之訊問及調查結果，如認
    為案件有刑事訴訟法第二百五十二條至第二百五十四條之情形者，得以裁定駁回
    其自訴，同法第三百二十六條第三項定有明文。
二、本件自訴意旨略稱：被告乙○○係高雄縣政府建設局都市計畫化課職員，前於高
    雄高等行政法院承辦民國八十九年度訴字第四五號原告甲○○○（即自訴人）與
    高雄縣林園鄉公所間土地徵收事件期間，高雄高等行政法院曾於八十九年十一月
    十八日以高行真紀辛字第一七四六號函文向高雄縣政府建設局查詢自訴人所有坐
    落高雄縣林園鄉○○○段一一五一地號何時編定為道路用地、編定使用種類、是
    否無法單申請建築等事項，被告利用承辦上開函文查詢回復之機會，明知高雄高
    等行政法院所查詢之土地係前揭一一五一號土地，竟於其職務上所製作之九十二
    月二日九０建局都字第ＤＢ００一０二四號回復函文主旨內將前揭地號記載為一
    一五一─號，且於說明欄第二點為：「經查主旨揭示土地使用分區民國六十七年
    六月二十七日大坪頂以東地區都市計畫發怖實施編定為住宅區，迄今未曾變更，
    其自編定為住宅區後因涉及畸零地土地即不得單獨申請建築。」等答復記載，足
    以生損害於自訴人或公眾，因認被告所為涉犯刑法第二百十六條、第二百十三條
    行使公務員登載不實罪嫌。
三、本院經查，自訴人自訴被告承辦高雄高等行政法院查詢前揭地段一一五一號土地
    之編定使用種類等事項時，於回復函文主旨中將土地之地號記載為一一五一─號
    ，並於說明欄第二點內為：「經查主旨揭示土地使用分區民國六十七年六月二十
    七日大坪頂以東地區都市計畫發怖實施編定為住宅區，迄今未曾變更，其自編定
    為住宅區後因涉及畸零地土地即不得單獨申請建築。」等答復記載一情，為被告
    所承認，並有高雄高等行政法院八十九年十一月十八日高行真紀辛字第一七四六
    號查詢函文及高雄縣政府建設局九十二月二日九０建局都字第ＤＢ００一０二四
    號回復函文影本各一份在卷可稽，此部分自訴內容固為事實，惟已據被告陳稱：
    回復函文與查詢函文地號不符乃係因打字小姐繕打時將其擬定之原稿上所記載之
    「一一五一」誤認為「一一五一─一」，故而為錯誤之繕打，且校對人員亦未發
    覺有錯誤即對外發文，並非其故意所為，其係接獲本件訴狀繕本後，經調閱檔存
    之原本核對始發現錯誤，並已立即再發文向查詢之高雄高等行政法院承辦人員更
    正等語在卷，且經負責繕打、校對該份函文之顏惠英、許麗雲到庭說明可佐，並
    有本院向高雄縣政府建設局調閱之前揭第ＤＢ００一０二四號函文原稿在卷可稽
    ，經審閱該函稿上載之地號確為一一五一號無誤，堪認被告陳稱係繕打人員將地
    號誤載為「一五一─一」一情，確為真實可信，被告並無故意於該份函文上為不
    實之記載，洵堪肯認，自訴代理人另聲請傳喚亦於該份函文蓋印之上層主管課長
    張簡騰芳、技正洪三元、局長林琦瑞等人到庭，顯已無必要。再者，雖前揭第Ｄ
    Ｂ００一０二四號函文所記載之地號有誤，然其說明欄第一點已載明係回復高雄
    高等行政法院八十九年十一月十八日高行真紀辛字第一七四六號函文所查詢之事
    項，故承辦人員收文時當可明悉其上所記載之「一五一─一」號土地，應係原查
    詢之「一一五一」號土地之誤載，亦無因此影響承辦人員對案情認定之可能，故
    該等地號之誤載，實無足生損害於自訴人或公眾之虞，自訴人執此認被告觸犯前
    揭刑法第二百十六條、第二百十三條行使公務員登載不實罪，犯罪嫌疑顯屬不足
    ，依照首開說明，本件自訴應予駁回。
據上論結，依刑事訴訟法第三百二十六條第三項、第二百五十二條第十款，裁定如主
文。
中      華      民      國    九十      年     十一     月     十五     日
                                  臺灣高雄地方法院刑事庭
                                      法  官  陳淑卿
右正本證明與原本無異。
如不服本裁定，應於裁定送達後五日內，向本院提出抗告狀。
                                      書記官  陳朝宗
中      華      民      國    九十      年     十一     月     十五     日


司法院資訊處製作；財團法人民間司法改革基金會備份。
